【裁判字號】    98,易,1121
【裁判日期】    980527
【裁判案由】    詐欺
【裁判全文】
臺灣臺北地方法院刑事判決    九十八年度易字第一一二一號
公  訴  人  臺灣臺北地方法院檢察署檢察官
被      告  甲○○
上列被告因詐欺案件，經檢察官聲請以簡易判決處刑（九十八年
度偵字第二二五二號），經本院受理後（九十八年度簡字第一六
一二號），認不宜以簡易判決處刑，而改依通常程序審理，因被
告於準備程序中就被訴事實為有罪之陳述，經告以簡式審判之旨
，並聽取當事人之意見後，經本院合議庭裁定以簡式審判程序審
理，本院判決如下：
    主  文
甲○○幫助意圖為自己不法之所有，以詐術使人將本人之物交付
，處有期徒刑月，如易科罰金，以新臺幣壹仟元折算壹日。
    事  實
一、甲○○預見提供己有金融機構帳戶之金融卡及密碼，有遭他
    人利用作為詐騙工具之可能，竟仍不違其本意，基於幫助詐
    欺取財之未必故意，於民國九十七年三月十八日前往陽信商
    業銀行自由分行開設帳號000000000000號帳戶
    ，旋於同日下午三時許，在屏東縣屏東市○○路某處，將該
    帳戶之存摺及金融卡（含密碼）交付真實姓名年籍不詳綽號
    「阿文」之成年男子使用，「阿文」意圖為自己不法之所有
    ，於同年五月十六日、同年月二十三日撥打電話向乙○○佯
    稱其贏得香港賽馬比賽獎金新臺幣（下同）三千萬元，惟須
    支付相關費用始能領取，致乙○○信以為真，陷於錯誤，而
    依指示於同年五月十六日、同年月二十三日，至臺北縣烏來
    鄉○○村○○街一一三號臺北縣新店地區農會烏來辦事處各
    匯款七萬八千元、五萬元至甲○○上開帳戶，旋遭提領一空
    ，嗣乙○○察覺受騙，報警循線查知上情。
二、案經乙○○訴由臺北縣政府警察局新店分局報請臺灣臺北地
    方法院檢察署檢察官偵查聲請以簡易判決處刑，本院受理後
    ，認不宜以簡易判決處刑，改依通常程序審理，嗣經本院合
    議庭裁定以簡式審判程序審理。
    理  由
一、訊據被告甲○○對於上揭事實坦承不諱（見本院卷第十二頁
    反面、第十六頁反面），核與告訴人乙○○於警詢時指證遭
    詐騙之情節相符（見臺灣臺北地方法院檢察署九十七年度偵
    字第二六三三三號偵查卷第二十三頁至第二十七頁），並有
    陽信商業銀行自由分行於九十七年七月二十四日以陽信自由
    字第○九七○○○七一號函檢送之系爭帳戶開戶資料及帳戶
    明細資料、臺北縣新店地區農會烏來辦事處於九十八年三月
    六日以新農信字第○九八一○○○一五一號函檢送之匯款申
    請書、本院公務電話紀錄在卷可稽（見同上第二六三三三號
    偵查卷第六十三頁至第六十七頁、臺灣臺北地方法院檢察署
    九十八年度偵字第二二五二號偵查卷第五頁至第六頁、本院
    卷第六頁至第八頁）。又一般國人向金融機構開設帳戶，並
    無任何法令限制，若係用於存提款之正當用途，大可光明正
    大自行申請使用，而帳戶之用途係用來存提款項，一旦有人
    收集他人帳戶做不明使用，依一般常識認知，極易判斷乃係
    該隱身幕後之使用人基於使用別人之帳戶，存提款情形可不
    易遭人循線追查之考慮而為，自可產生與不法犯罪目的相關
    之合理懷疑，且依一般稍具知識之人，對於日常生活常見之
    不法之徒，利用他人帳戶以掩人耳目進行之不法行為中，最
    常見者不外乎詐騙他人錢財，而以帳戶作為犯罪工具，是存
    摺、金融卡及密碼等乃係個人重要物件，一般人自不會任意
    交由他人保管，被告既可預見金融卡及密碼等有關個人財產
    、身分之物品，淪落他人手中，極可能被利用為與詐騙有關
    之犯罪工具，雖無使用其帳戶者必然持以詐騙他人之確信，
    仍願交付來路不明之人使用，顯然對於收受者縱以該帳戶作
    為不法詐騙使用，予以容認，足見被告有幫助「阿文」利用
    其銀行帳戶詐欺取財之不確定故意及行為至明，是被告任意
    性自白與事實相符，應堪採信。綜上所述，本案事證明確，
    被告幫助詐欺取財犯行，至堪認定，應依法論科。
二、按刑法上之幫助犯，係對於犯罪與正犯有共同之認識，而以
    幫助之意思，對於正犯資以助力，而未參與實施犯罪之行為
    者而言（最高法院八十八年度臺上字第一二七○號判決參照
    ）。被告基於幫助詐欺取財之犯意，提供前揭帳戶之存摺、
    金融卡及密碼予「阿文」使用，「阿文」以詐術使告訴人陷
    於錯誤，而匯款至被告所提供之上揭帳戶，並無證據證明被
    告參與詐欺取財犯行之構成要件行為，是核被告所為，係犯
    刑法第三十條第一項前段、第三百三十九條第一項幫助詐欺
    取財罪。被告幫助「阿文」犯詐欺取財罪，爰依刑法第三十
    條第二項規定，按正犯之刑減輕之。爰審酌被告提供帳戶供
    他人犯罪使用，所為已影響社會正常經濟交易安全，增加告
    訴人尋求救濟之困難，並使犯罪之追查趨於複雜，惟其犯後
    尚能坦承犯行，及其犯罪之動機、目的、手段、告訴人所受
    損害等一切情狀，量處如主文所示之刑，並諭知易科罰金之
    折算標準。
據上論斷，應依刑事訴訟法第四百五十二條、第二百七十三條之
一第一項、第二百九十九第一項前段，刑法第三十條第一項前段
、第二項、第三百三十九條第一項、第四十一條第一項前段，刑
法施行法第一條之一第一項、第二項前段，判決如主文。
本案經檢察官孫沛琦到庭執行職務
中    華    民    國  九十八  年    五    月  二十七  日
                          臺灣臺北地方法院刑事第七庭
                              法      官  孫萍萍
以上正本證明與原本無異。
如不服本判決，應於收受送達後十日內向本院提出上訴書狀，並
應敘述具體理由；其未敘述上訴理由者，應於上訴期間屆滿後二
十日內向本院補提理由書（均須按他造當事人之人數附繕）「切
勿逕送上級法院」。
                              書  記  官  林義盛
中    華    民    國  九十八  年    五    月  二十七  日
附錄本案論罪科刑法條全文：
刑法第三百三十九條
意圖為自己或第三人不法之所有，以詐術使人將本人或第三人之
物交付者，處五年以下有期徒刑、拘役或科或併科一千元以下罰
金。
以前項方法得財產上不法之利益或使第三人得之者，亦同。
前二項之未遂犯罰之。


司法院資訊處製作；財團法人民間司法改革基金會備份。
